臺灣彰化地方法院民事判決　九十年度訴字第九八二號
　　原　　　告　辰○○
　　　　　　　　寅○○
　　　　　　　　卯○○
　　　　　　　　丑○○
　　被　　　告　戌○
　　　　　　　　宙○○○
　　　　　　　　Ａ○○○
　　　　　　　　玄○○
　　　　　　　　亥○○
　　　　　　　　Ｂ○○○
　　　　　　　　黃○○○
　　　　　　　　甲○○
　　　　　　　　丙○○○
　　　　　　　　壬○○
　　　　　　　　乙○○
　　　　　　　　巳○○
　　　　　　　　癸○○
　　　　　　　　申○○
　　　　　　　　未○○
　　　　　　　　午○○
　　　　　　　　子○○
　　　　　　　　地○○
　　　　　　　　庚○○
　　　　　　　　辛○○
　　　　　　　　宇○
　　　　　　　　天○○
　　　　　　　　酉○○
　　　　　　　　己○○
　　　　　　　　丁○○
　　　　　　　　戊○○
　　　　　　　　Ｃ○○
右當事人間請求分割共有物事件，本院判決如左：
        主    文
被告戌○、宙○○○、Ａ○○○、玄○○、亥○○、Ｂ○○○、黃○○○、甲○○、
丙○○○、壬○○、乙○○、巳○○、癸○○、申○○、未○○、午○○、子○○、
地○○、庚○○、辛○○、宇○、天○○、酉○○、己○○、丁○○、戊○○應就其
被繼承人高呆所有坐落彰化縣埔心鄉○○段第九十三之二地號、地目建、面積四一七
平方公尺，應有部分三分之一土地，辦理繼承登記。
兩造共有前項土地其分割方法，如附圖（一）所示編號Ａ部分面積０點０一三九公頃
分歸原告取得，並按原應有部分比例繼續保持共有；編號Ｂ部分面積０點０一三九公
頃分歸被告Ｃ○○取得；編號Ｃ部分面積０點０一三九公頃分歸被告戌○、宙○○○
、Ａ○○○、玄○○、亥○○、Ｂ○○○、黃○○○、甲○○、丙○○○、壬○○、
乙○○、巳○○、癸○○、申○○、未○○、午○○、子○○、地○○、庚○○、辛○○、宇○、天○○、酉○○、己○○、丁○○、戊○○等二十六人共同取得，並按
其應繼分比例保持公同共有。
訴訟費用由被告Ｃ○○負擔三分之一；被告戌○、宙○○○、Ａ○○○、玄○○、亥
○○、Ｂ○○○、黃○○○、甲○○、丙○○○、壬○○、乙○○、巳○○、癸○○
、申○○、未○○、午○○、子○○、地○○、庚○○、辛○○、宇○、天○○、酉
○○、己○○、丁○○、戊○○連帶負擔三分之一；原告辰○○負擔六分之一，原告
寅○○、卯○○、丑○○各負擔十八分之一。
    事    實
甲、原告方面：
一、聲明：如主文第一、二項所示。
二、陳述：
（一）坐落彰化縣埔心鄉○○段第九十三之二地號、地目建、面積四一七平方公尺土
      地原為原告及被告戌○、宙○○○、Ａ○○○、玄○○、亥○○、Ｂ○○○、
      黃○○○、甲○○、丙○○○、壬○○、乙○○、巳○○、癸○○、申○○、
      未○○、午○○、子○○、地○○、庚○○、辛○○、宇○、天○○、酉○○
      、己○○、丁○○、戊○○等（下稱被告戌○等二十六人）之被繼承人高呆與
      被告Ｃ○○等六人共有。其中高呆及被告Ｃ○○應有部分各為三分之一、原告
      辰○○應有部分六分之一、原告寅○○、卯○○、丑○○應有部分各十八分之
      一。
（二）高呆於民國（下同）四十五年三月六日死亡後，其繼承人即被告戌○等二十六
      人迄未辦理繼承登記。按分割共有物性質上屬共有物之處分行為，於共有人中
      有已死亡者，於該共有人之繼承人為被告之情形，為求訴訟之經濟，原告可就
      請求繼承登記及分割共有物之訴一併提起，準此原告提起本訴，洵為正當。兩
      造間並無不能分割之約定，亦無因物之使用目的而有不能分割之情形，因兩造
      間無法達成分割之協議，故請求裁判分割共有物，並請按附圖（一）即彰化縣
      溪湖地政事務所九十一年四月二十四日土地複丈成果圖分割方案所示方法分歸
      兩造取得。
三、證據：提出地籍圖謄本影本、土地登記謄本、土地登記簿謄本影本、高呆後裔繼
    承系統表及繼承人名冊各一份、與戶籍謄本四十一份等為證。
乙、被告戌○、宙○○○、Ａ○○○、玄○○、亥○○、Ｂ○○○、黃○○○、甲○○、丙○○○、壬○○、乙○○、巳○○、癸○○、申○○、午○○、子○○、
    地○○、庚○○、辛○○、宇○、天○○、酉○○、己○○、丁○○、戊○○未
    於最後言詞辯論期日到場，亦未提出書狀作何聲明或陳述。
丙、被告未○○方面：被告未○○未於最後言詞辯論期日到場，據其於本院九十一年
    七月二十五日言詞辯論時之陳述略以：
一、聲明：請求駁回原告之訴。
二、陳述：不同意分割。
丁、被告Ｃ○○方面：
一、聲明：求為適當判決。
二、陳述：同意按照附圖（一）所示之分割方法分割。
戊、本院依職權至現場履勘，並囑託彰化縣溪湖地政事務所測量並繪製複丈成果圖。
    理　　由
一、本件被告戌○等二十六人未於最後言詞辯論期日到場，核無民事訴訟法第三百八
    十六條各款所列情形，爰依原告之聲請，由其一造辯論而為判決。
二、原告主張：坐落彰化縣埔心鄉○○段第九十三之二地號、地目建、面積四一七平
    方公尺土地原為原告及被告戌○等二十六人之被繼承人高呆與被告Ｃ○○等六人
    共有。其中高呆及被告Ｃ○○應有部分各為三分之一、原告辰○○應有部分六分
    之一、原告寅○○、卯○○、丑○○應有部分各十八分之一。高呆於四十五年三
    月六日死亡後，其繼承人即被告戌○等二十六人迄未辦理繼承登記，分割共有物
    性質上屬共有物之處分行為，原告就請求被告戌○等二十六人辦理繼承登記及分
    割共有物之訴一併提起。兩造間並無不能分割之約定，亦無因物之使用目的而有
    不能分割之情形，因兩造間無法達成分割之協議，故請求裁判分割共有物等語，
    並請按附圖分割方案所示方法分歸兩造取得等語；被告未○○則以：不同意分割
    ，請求駁回原告之訴等語；被告Ｃ○○則以：同意按照附圖所示之分割方法分割
    等語，資為抗辯。
三、按各共有人，得隨時請求分割共有物。其分割之方法，不能協議決定者，法院得
    因任何共有人之聲請，命為以原物分配於各共有人，民法第第八百二十三條第一
    項前段、八百二十四條第二項第一款分別定有明文。本件原告主張系爭土地為原
    告及被告戌○等二十六人之被繼承人高呆與被告Ｃ○○等六人共有，其中高呆及
    被告Ｃ○○應有部分各為三分之一、原告辰○○應有部分六分之一、原告寅○○
    、卯○○、丑○○應有部分各十八分之一。高呆於四十五年三月六日死亡後，其
    繼承人即被告戌○等二十六人迄未辦理繼承登記。兩造間並無不能分割之約定，
    亦無因物之使用目的而有不能分割之情形，兩造間無法達成分割之協議等情，為
    到場被告所不爭執，並據原告提出土地登記謄本、土地登記簿謄本影本、高呆後
    裔繼承系統表及繼承人名冊各一份、與戶籍謄本四十一份等為證，堪信為真實，
    原告請求被告戌○等二十六人就系爭土地其被繼承人高呆之所有權應有部分三分
    之一辦理繼承登記，並請求裁判分割共有物，洵屬有據，應予准許，被告未○○
    不同意分割，請求駁回原告之訴，即無理由。
四、查系爭坐落彰化縣埔心鄉○○段第九十三之二地號土地上，目前其上有如附圖（
    二）即彰化縣溪湖地政事務所九十年十月二十六日土地複丈成果圖所示編號Ａ訴
    外人張勝安所有鐵及鋼架造一、二樓建物，及編號Ｂ被告Ｃ○○所有磚造平房、
    及編號Ｃ被告Ｃ○○所有鐵架石綿瓦等三棟建物，其餘為空地等情，業經本院於
    九十年十月二十六日會同彰化縣溪湖地政事務所人員赴現場履勘屬實，製有勘驗
    筆錄、簡圖及土地複丈成果圖在卷足憑，並為兩造所不爭執，本院審酌上情、共
    有人多數意願，共有物之性質以及土地之有效利用，並兼顧共有人利益均等等因
    素，認以附圖（一）所示之方案分割，尚屬適當，其理由分述如下：
（一）查系爭土地呈長狹形，依照原告所提附圖（一）之分割方法，係以略呈東西向
      之分割線分割。原告辰○○、寅○○、卯○○、丑○○願照原應有部分比例繼
      續保持共有，並願分在附圖（一）編號Ａ之位置，該位置雖有附圖（二）所示
      編號Ａ訴外人張勝安所有鐵及鋼架造一、二樓建物（訴外人張勝安參加訴訟之
      聲請，業經本院於九十一年六月十七日裁定駁回，確定在案），原告陳明願自
      行與訴外人張勝安解決附圖（二）所示編號Ａ訴外人張勝安所有鐵及鋼架造一
      、二樓建物有關拆屋還地之問題（見本院卷第九十七頁），是原告分配在此位
      置，對於其他共有人而言，並無不利之情事。
（二）被告Ｃ○○係分在附圖（一）編號Ｂ之位置，此位置與附圖（二）編號Ｂ被告
      Ｃ○○所有磚造平房、及編號Ｃ被告Ｃ○○所有鐵架石綿瓦等二棟建物之位置
      大致相符，符合被告Ｃ○○現在占有使用之狀態，並可避免被告Ｃ○○所有之
      上開建物因系爭土地分割拆除而損及經濟價值，被告Ｃ○○亦同意按照此分割
      方法分割，故以此方案分割符合其意願。
（三）被告戌○等二十六人係分在附圖（一）編號Ｃ之位置，該位置大部分為空地，
      對於被告戌○等二十六人在使用上情形尚稱單純，並無任何不利益之情事。被
      告戌○等二十六人自其被繼承人高呆於四十五年三月六日死亡後，迄未辦理繼
      承登記。按繼承人有數人時，在分割遺產前，各繼承人對於遺產全部為公同共
      有，民法第一千一百五十一條定有明文，故本院依上開規定將附圖（一）編號
      Ｃ之位置分歸被告戌○等二十六人共同取得，並按其應繼分比例保持公同共有
      。
五、綜上所述，系爭土地之分割以如原告所提附圖（一）所示方法尚稱適當公平，原
    告請求被告戌○、宙○○○、Ａ○○○、玄○○、亥○○、Ｂ○○○、黃○○○
    、甲○○、丙○○○、壬○○、乙○○、巳○○、癸○○、申○○、未○○、午
    ○○、子○○、地○○、庚○○、辛○○、宇○、天○○、酉○○、己○○、丁○○、戊○○應就其被繼承人高呆所有坐落彰化縣埔心鄉○○段第九十三之二地
    號建、面積四一七平方公尺，應有部分三分之一土地，辦理繼承登記，並訴請裁
    判分割上開土地，為有理由，應予准許。兩造共有前項土地其分割方法，應如附
    圖（一）所示編號Ａ部分面積０點０一三九公頃分歸原告取得，並按原應有部分
    比例繼續保持共有；編號Ｂ部分面積０點０一三九公頃分歸被告Ｃ○○取得；編
    號Ｃ部分面積０點０一三九公頃分歸被告戌○、宙○○○、Ａ○○○、玄○○、
    亥○○、Ｂ○○○、黃○○○、甲○○、丙○○○、壬○○、乙○○、巳○○、
    癸○○、申○○、未○○、午○○、子○○、地○○、庚○○、辛○○、宇○、
    天○○、酉○○、己○○、丁○○、戊○○等二十六人共同取得，並按其應繼分
    比例保持公同共有。
六、按分割共有物之訴，為固有必要共同訴訟，本院認原告之訴雖有理由，但本件訴
    訟費用仍以按兩造就系爭土地原應有部分之比例負擔，較為公平，被告戌○等二
    十六人就其應負擔之訴訟費用，則應依民法第一千一百五十三條第一項負連帶責
    任，爰定兩造訴訟費用負擔之比例如主文第三項所示。
據上論結，本件原告之訴為有理由，依民事訴訟法第三百八十五條第一項前段、第八
十一條第二款、第八十五條第一項後段、第八十五條第二項，判決如主文。
中　　　華　　　民　　　國　　九十一　　年　　　十　　　月　　　九　　　日
                                    臺灣彰化地方法院民事第一庭
~B審判長法官  林金灶
~B　　　法官　陳瑞水
~B　　　法官　王昌鑫
右為正本係照原本作成。
如對本判決上訴須於判決送達後廿日內向本院提出上訴狀。
~B法院書記官　梁高賓
中　　　華　　　民　　　國　　九十一　　年　　　十　　　月　　　九　　　日
